【裁判字號】    98,簡上,27
【裁判日期】    980805
【裁判案由】    拆屋還地
【裁判全文】
臺灣屏東地方法院民事判決  98年度簡上字第27號
    上  訴  人  甲○○
    被 上訴 人  乙○○
上列當事人間請求拆屋還地事件，上訴人對於民國98年1 月14日
本院屏東簡易庭97年度屏簡字第514 號第一審判決提起上訴，本
院於98年7 月22日言詞辯論終結，判決如下：
    主      文
上訴駁回。
第二審訴訟費用由上訴人負擔。
    事實及理由
一、上訴人起訴主張：坐落屏東縣九如鄉○○段000-0000地號土
    地（下稱系爭土地）為上訴人所有，係分割自隔壁相鄰同段
    977-617 地號土地，2 筆土地面積合計為585 平方公尺。又
    鄰地同段000-0000、000-0000地號土地為被上訴人所有，被
    上訴人於該2 筆土地上建築房屋逾越疆界，占用上訴人所有
    系爭土地如附圖一所示編號A 部分面積14.625平方公尺（確
    實面積以實測為準）之土地。被上訴人於開始興建房屋時，
    上訴人即提出異議，但被上訴人卻置之不理，仍繼續興建，
    目前已完成房屋結構體，顯見被上訴人為無權占有。為此，
    爰依民法第767 條之規定提起本件訴訟等語。並於原審聲明
    ：(一)被上訴人應將系爭土地上如附圖一所示編號A 部分面積
    14.625平方公尺（確實面積以實測為準）土地上之建物拆除
    ，將土地騰空交還上訴人。(二)願供擔保請准宣告假執行。
二、被上訴人於原審則以：其確係在同段000-0000、000-0000地
    號土地上蓋屋，但興建時曾請地政機關測量，並未越界建築
    ，故其並未占用系爭土地等語置辯。並聲明：(一)上訴人之訴
    及假執行之聲請均駁回。(二)如受不利之判決，願供擔保請准
    宣告免為假執行。
三、原審判決駁回上訴人之訴及假執行之聲請，上訴人聲明不服
    ，提起上訴，並主張：被上訴人興建房屋逾越界址，占用到
    上訴人之土地，當時上訴人有請村長黃烔洲阻擋，請被上訴
    人不要砍掉檳榔樹，結果被上訴人不聽勸告等語。並聲明：
    (一)原判決廢棄。(二)被上訴人應將系爭土地上如附圖一所示編
    號A 部分面積14.625平方公尺土地上之建物拆除，將土地返
    還予上訴人。
四、被上訴人則以：附圖一之比例是不正確的，不能參考，因為
    50.6公尺長度看起來比40.2公尺短。且內政部已經測量過，
    故應依照測量結果等語置辯。並聲明：上訴駁回。
五、上訴人主張系爭土地為其所有，係分割自同段977-617 地號
    土地，2 筆土地面積合計為585 平方公尺，鄰地同段000-00
    00、000-0000地號土地為被上訴人所有，被上訴人於該2 筆
    土地上建築房屋等事實，業據提出土地登記第二類謄本4 份
    為證（見原審卷第5 至10頁），且為被上訴人所不爭執，堪
    信為真實。至上訴人主張被上訴人建築房屋逾越疆界，占用
    系爭土地一節，則為被上訴人所否認，並以前詞置辯。經本
    院與兩造協議簡化爭點後，所整理之爭點為：被上訴人興建
    房屋有無越界占用上訴人所有之系爭土地？茲將本院得心證
    之理由分述如下：
（一）原審於民國97年9 月16日會同兩造及內政部國土測繪中心
      測量人員履勘現場並測量，由該單位使用精密電子測距經
      緯儀在系爭土地附近施測圖根點，經檢核閉合後，作為該
      測區之控制點，然後以各圖根點為基點，用上列儀器分別
      施測系爭土地及附近界址點，並計算其坐標值輸入電腦，
      以自動繪圖儀展繪於鑑測原圖上（同地籍圖比例尺：1/12
      00），再依據屏東縣屏東地政事務所保管之地籍圖及該所
      97年10月13日屏所地二字第0970011928號函函送之更正後
      圖解地籍圖數化成果、宗地資料等，展繪本案有關土地地
      籍圖經界線，與前項成果核對後測定於鑑測原圖上，作成
      鑑定圖（詳附圖二）。其鑑測結果為：被上訴人所建建築
      物1 樓牆壁外緣位置，並未逾越使用系爭土地等語，有該
      中心97年11月14日測籍字第0970011751號函所附鑑定書及
      鑑定圖各1 份在卷可稽（見原審卷第39、40頁）。從而，
      被上訴人抗辯其建屋並未占用上訴人所有之系爭土地等語
      ，洵屬可採。
（二）按當事人主張有利於己之事實者，就其事實有舉證之責任
      ，民事訴訟法第277 條前段定有明文。上訴人主張被上訴
      人建屋逾越疆界，占用系爭土地之事實，既為被上訴人所
      否認，此時上訴人自應就上開積極事實負舉證之責；然迄
      至本件言詞辯論終結前，上訴人並未提出任何證據以實其
      說，故其此部分之主張自難採信。
六、綜上所述，上訴人依民法第767 條之規定，請求被上訴人應
    將系爭土地上如附圖一所示編號A 部分面積14.625平方公尺
    土地上之建物拆除，將土地騰空交還上訴人，為無理由，不
    應准許。原審為上訴人敗訴之判決，於法並無不合，上訴意
    旨指摘原判決不當，求予廢棄改判，為無理由，應予駁回。
七、本件事證已臻明確，兩造其餘攻擊、防禦方法及舉證，經審
    酌後核與本判決之結果不生影響，爰不一一論駁，末此說明
    。
八、結論：本件上訴為無理由，依民事訴訟法第436 條之1 第3
    項、第463 條、第449 條第1 項、第78條，判決如主文。
中    華    民    國    98    年    8     月    5     日
                  民事第一庭  審判長法  官  孫國禎
                                    法  官  春生
                                    法  官  張以岳
以上正本係照原本作成。
本判決不得上訴。
中    華    民    國    98    年    8     月    5     日
                                    書記官  張婉郁


司法院資訊處製作；財團法人民間司法改革基金會備份。
